臺灣臺中地方法院民事裁定
110年度訴字第3114號
原      告  李仁鴻  
訴訟代理人  吳榮昌律師
複  代理人  王聖凱律師
被      告  楊淑慧  
            楊明聰  


訴訟代理人  賴淑惠律師
上列當事人間請求確認買賣關係不存在等事件，本院裁定如下：
    主  文
原告應於本裁定送達後五日內，繳納裁判費新臺幣捌萬貳仟玖佰
貳拾玖元，逾期即駁回原告之訴。
    理  由
一、按訴訟標的之價額，由法院核定。核定訴訟標的之價額，以
    起訴時之交易價額為準；無交易價額者，以原告就訴訟標的
    所有之利益為準。法院因核定訴訟標的之價額，得依職權調
    查證據，民事訴訟法第77條之1第1項、第2項及第3項分別定
    有明文。準此，訴訟標的價額之核定，乃屬法院職權，惟法
    院核定該價額並非漫無限制，仍應調查事實，依客觀情況定
    之。又所謂交易價額，應係指客觀之市場交易價額而言。至
    稅捐機關之房屋課稅現值、核定金額；土地之公告現值、公
    告地價，均難認可適時反應不動產之交易價額，自不得以之
    為系爭訴訟標的價額計算基礎。又原告之訴，有起訴不合程
    式或不備其他要件者，法院應以裁定駁回之。但其情形可以
    補正者，審判長應定期間先命補正，民事訴訟法第249條第1
     項第6款亦有明文。又代位權僅為債權人對於債務人與第三
    債務人間之權利義務關係，非構成訴訟標的之事項，計算訴
    訟標的價額，應就債務人與第三債務人間之權利義務關係定
    之（最高法院101年度台抗字第56號裁判意旨參照）
二、經查，原告於民國111年9月23日具狀變更及追加聲明為，先
    位聲明：㈠確認被告間就臺中市○○區○○段000地號土地（下稱
    系爭土地）所有權部分10000分之253，於109年10月24日之
    買賣關係及於同年109年11月26日移轉登記之物權關係均不
    存在。㈡確認被告間就系爭土地所有權應有部分10000分之37
    8，於109年10月24日之買賣關係及於同年109年11月26日移
    轉登記之物權關係均不存在。㈢被告楊淑慧應將上開一、二
    項之土地於109年11月26日以買賣為原因所為之所有權移轉
    登記予以塗銷，並回復登記予被告楊明聰所有。㈣楊明聰應
    給付原告新臺幣（下同）3,279,406元，暨自111年5月25日
    民事變更聲明暨準備書狀送達之翌日起至清償日止按年息百
    分之5計算之利息。㈤被告間就系爭土地所有權應有部分1000
    0分之246，於103年2月19日所為之贈與債權行為，及於103
    年5月20日所為所有權移轉登記之物權行為，均予撤銷，並
    應回復登記予楊明聰所有。㈥訴訟費用由被告共同負擔。備
    位聲明：㈠楊明聰應給付原告3,279,406元，暨自111年5月25
    日民事變更聲明暨準備書狀送達之翌日起至清償日止按年息
    百分之5計算之利息。㈡被告間就系爭土地所有權應有部分10
    000分之253，於109年11月26日所為之買賣債權行為，及於1
    09年10月24日所為所有權移轉登記之物權行為，均予撤銷，
    並回復登記予楊明聰所有。㈢被告間就系爭土地所有權應有
    部分10000分之378，於109年11月26日所為之買賣債權行為
    ，及於109年10月24日所為所有權移轉登記之物權行為，均
    予撤銷，並回復登記予楊明聰所有。㈣被告間就系爭土地所
    有權應有部分10000分之246，於103年2月19日所為之贈與債
    權行為，及於103年5月20日所為所有權移轉登記之物權行為
    ，均予撤銷，並回復登記予楊明聰所有。㈤訴訟費用由被告
    共同負擔。本件原告係本於代位權為主張，揆諸上開說明，
    其訴訟標的價額之計算，應就被告間之權利義務關係定之，
    而原告變更後關於先、備位聲明之請求其訴訟目的均在回復
    被告楊明聰對系爭土地應有部分之所有權及並保全對被告楊
    明聰之損害賠償請求權，是本件訴訟標的價額即以系爭土地
    應有部分之價值及損害償請求數額併算之。又原告起訴時雖
    以系爭土地之公告地價，計算本件訴訟標的價額為2,289,07
    2元，並據繳納裁判費23,671元，然揆諸前開說明，土地公
    告地價僅係稅捐機關課徵土地稅之基準，而與市場客觀交易
    價額相差懸殊，自不得以之為系爭土地之價額，查系爭土地
    前經本院109年度訴字第2486號囑託卓越不動產估價師事務
    所鑑價系爭土地110年3月17日價格推估為每平方公尺188,30
    0元，業據原告提出鑑定報告附卷（見本院卷第165至289頁
    ）且經本院查核明確，而本院於另案審理程序囑託鑑定人就
    系爭土地所為之鑑價報告，較諸地方政府依平均地權條例每
    年調整之土地公告現值或內政部公告之地價，更能反映系爭
    土地之市價，本件自應以上開鑑定價值作為系爭土地之市價
    。因此，系爭土地應有部分價值至少為7,470,232元（2,155
    ,039元+3,219,781元+2,095,413元=7,470,232元），併計追
    加請求損害賠償3,279,406元，本件追加後先位聲明訴訟標
    的價額為10,749,638元（7,470,232元+3,279,406元=10,749
    ,638元）；備位聲明價額為10,749,638元。
二、依民事訴訟法第77條之2第1項規定，一訴主張數項標的者，
    其價額合併計算之，但所主張之數項標的互相競合或應為選
    擇者，其訴訟標的價額，應依其中價額最高者定之。揆諸首
    揭法條之規定，本件先位與備位訴訟標的價額均為10,749,6
    38元，是本院訴訟標的價額即核定為10,749,638元，應徵第
    一審裁判費106,600元，原告前已繳納23,671元，尚應補繳8
    2,929元。茲依民事訴訟法第249條第1項但書之規定，限原
    告於收受本裁定送達5日內補繳，逾期不繳，即駁回原告之
    訴，特此裁定。
中　　華　　民　　國　　111 　年　　9 　　月　　30　　日
                  民事第一庭    法  官  蔡孟君
正本係照原本作成。
如對本裁定關於核定訴訟標的價額部分不服，應於送達後10日內
向本院提出抗告狀，並繳納抗告費新臺幣1,000元。命補繳裁判
費部分，不得抗告。
中　　華　　民　　國　　111 　年　　9 　　月　　30　　日
                                書記官  鄭雅雲

附表：
編號 　　　　　土地　　　　　　　 　權利範圍　 土地應有部分面積（㎡，算至小數點第2位，四捨五入） 系爭土地於110年3月17之適當單價推估　 土地價額(元）  1　 臺中市○○區○○段000地號 10000分之253　 11.44　　　 188,300元/㎡ 2,155,039元  2　 臺中市○○區○○段000地號 10000分之378　　 17.10　　　 188,300元/㎡ 3,219,781元  3　 臺中市○○區○○段000地號 10000分之246　　　　 11.13　　 188,300元/㎡ 2,095,413元 　　　　　　　　　　　　　　　　　　　　　　　　　　　　　　總計　     7,470,232元